【裁判字號】    99,訴,1213
【裁判日期】    991018
【裁判案由】    毒品危害防制條例
【裁判全文】
臺灣臺北地方法院刑事判決              99年度訴字第1213號
公  訴  人  臺灣臺北地方法院檢察署檢察官
被      告  甲○○
上列被告因違反毒品危害防制條例等案件，經檢察官提起公訴（
99 年度毒偵字第2309號），因被告於準備程序中就被訴事實均
為有罪之陳述，本院合議庭裁定由受命法官獨任進行簡式審判程
序，判決如下：
    主  文
甲○○施用第二級毒品，累犯，處有期徒刑陸月；又施用第一級
毒品，累犯，處有期徒刑拾月，扣案俱含有第一級毒品海洛因殘
渣而無法析離之注射針筒貳支均沒收銷燬之。應執行有期徒壹年
貳月，扣案俱含有第一級毒品海洛因殘渣而無法析離之注射針筒
貳支均沒收銷燬之。
    犯罪事實
一、甲○○前於民國90年間因違反毒品危害防制條例之施用第二
    級毒品行為，經本院以90年度毒聲字第1883號裁定於91年2
    月22日入勒戒所施以觀察勒戒，於同年3月11日因認無繼續
    施用毒品之傾向而執行完畢釋放出所。並經臺灣臺北地方法
    院檢察署檢察官以91年度毒偵緝字第42號不起訴處分確定，
    其於上開觀察、勒戒執行完畢釋放後5年內之同年間又因違
    反毒品危害防制條例之施用第一級、第二級毒品案件，經本
    院以91年度毒聲字第2142號裁定送觀察勒戒，於93年2月29
    日入勒戒所施以觀察勒戒，於93年3月22日因認無繼續施用
    毒品之傾向而執行完畢釋放出所，並經本院以93年度訴字第
    486號判決別判處有期徒刑7月、3月，應執行有期徒刑9月確
    定，顯見其再犯率甚高，觀察、勒戒已無法收其實效。
二、又其於96年間再因違反毒品危害防制條例之施用第一級、第
    二級毒品案件，經本院以96年度訴字第1847號判決分別判處
    有期徒刑10月、5月，應執行有期徒刑1年2月確定，於98 年
    4月30日縮刑期滿執行完畢。
三、嗣甲○○果未能戒絕毒癮，復基於施用第二級毒品甲基安非
    他命之犯意，於99年6月8日下午1時許，在其位於臺北縣新
    店市○○路26巷1號5樓之住處內，以將甲基安非他命置於玻
    璃球管吸食器內，再點火燒烤吸食其煙霧之方式，施用甲基
    安非他命1次。繼再基於施用第一級毒品海洛因之犯意，於
    99 年6月9日下午3時許，在臺北縣中和市○○路某處，以將
    海洛因摻水置於針筒內注射之方式，施用海洛因1次。嗣經
    警於99年6月10日13時許持本院核發之搜索票至其上揭住處
    搜索，當場扣得甲○○所有供其施用海洛因之已使用過之注
    射針筒2支，並於同日13時40分許徵得甲○○同意而採集其
    尿液送驗，結果確呈甲基安非他命及嗎啡反應。
三、案經臺北縣政府警察局新店分局報告臺灣臺北地方法院檢察
    署檢察官偵查起訴。
    理  由
一、本件被告甲○○所犯所犯係死刑、無期徒刑或最輕本刑為三
    年以上有期徒刑或高等法院管轄第一審案件以外之罪，其於
    準備程序期日就被訴事實均為有罪之陳述，經本院告知簡式
    審判程式之旨，並聽取公訴人及被告之意見後，依刑事訴訟
    法第273條之1第1項規定，裁定進行簡式審判程序，是依刑
    事訴訟法第273條之2規定，本件之證據調查，不受同法第15
    9條第1項、第161條之1、第161條之3、第163條之1及第164
    條至第170條規定之限制，合先敘明。
二、前揭事實業據被告甲○○於本院準備程序期日及審理中坦承
    不諱，且經警徵得被告同意採集其尿液送驗，鑑驗結果確呈
    嗎啡及甲基安非他命陽性反應，此有臺灣檢驗科技股份有限
    公司報告日期99年7月7日、報告編號：UL/2010/60572號之
    濫用藥物檢驗報告1紙附卷可稽（見偵查卷第47頁），另亦
    扣有已使用過之注射針筒2支在卷可佐。是認被告上揭自白
    與事實相符，均應依法論科。
三、論罪科刑之理由：
  (一)被告甲○○前因施用毒品案件，曾受如上揭犯罪事實一所示
    觀察勒戒及有期徒刑之執行完畢，有臺灣高等法院被告前案
    紀錄表1份附於本院卷可佐。按毒品危害防制條例於92年7月
    9日修正公布，自93年1月9日施行，其中第20條、第23條將
    施用毒品之刑事處遇程序，區分為「初犯」及「5年內再犯
    」、「5年後再犯」。依其立法理由之說明：「初犯」，經
    觀察、勒戒或強制戒治後，應為不起訴處分或不付審理之裁
    定；經觀察、勒戒或強制戒治執行完畢釋放後，「5年內再
    犯」者，因其再犯率甚高，原實施之觀察、勒戒及強制戒治
    既已無法收其實效，爰依法追訴或裁定交付審理。至於經觀
    察、勒戒或強制戒治執行完畢釋放後，「5年後再犯」者，
    前所實施之觀察、勒戒或強制戒治已足以遮斷其施用毒品之
    毒癮，為期自新及協助其斷除毒癮，仍適用「初犯」規定，
    先經觀察、勒戒或強制戒治之程序。從而依修正後之規定，
    僅限於「初犯」及「5年後再犯」2種情形，始應先經觀察、
    勒戒或強制戒治程序。倘被告於5年內已再犯，經依法追訴
    處罰，縱其第3次（或第3次以上）再度施用毒品之時間，係
    在初犯經觀察、勒戒或強制戒治執行完畢釋放5年以後，已
    不合於「5年後再犯」之規定，且因已於「5年內再犯」，顯
    見其再犯率甚高，原實施觀察、勒戒或強制戒治，已無法收
    其實效，即應依該條例第10條處罰（最高法院95年第7次刑
    事庭會議決議參照）。查本件被告施用甲基安非他命、海洛
    因之犯罪時間，雖係其前因施用毒品行為經執行觀察勒戒於
    91年3月11日執行完畢釋放後已逾5年後所犯，惟如前所述，
    被告既曾於上開觀察勒戒執行完畢後5年內之同年間，因違
    反毒品危害防制條例之施用第一級、第二級毒品案件，經本
    院以93年度訴字第486號判決分別判處有期徒刑7月、3月，
    應執行有期徒刑9月確定，則被告已曾於「5年內再犯」毒品
    危害防制條例第10條之罪，是被告於本件所涉施用甲基安非
    他命、海洛因之行為，即非屬同條例第20條第3項所規定之
    「5 年後再犯」，自應依該條例第10條處罰。
  (二)按甲基安非他命、海洛因分屬毒品危害防制條例第2條第2項
    第2款、第1款所指之第二級、第一級毒品，不得非法施用。
    核被告甲○○所為，係犯毒品危害防制條例第10條第2項、
    第1項之施用第二級、第一級毒品罪。其施用前持有毒品甲
    基安非他命、海洛因，為施用行為之當然手段，不另論罪。
    被告先後施用甲基安非他命、海洛因，係基於各別犯意而為
    ，應予分論併罰之。
  (三)被告曾受如犯罪事實欄二所示有期徒刑之宣告並經執行完畢
    ，有臺灣高等法院被告前案紀錄表1份附於本院卷可參，其
    於有期徒刑執行完畢後5年內，故意再犯本件有期徒刑以上
    之2罪，均為累犯，俱應依刑法第47條第1項之規定加重其刑
    。
  (四)爰審酌被告：(1)曾因施用毒品犯行，業經觀察勒戒執行完畢
    ，仍無視國家杜絕毒品之政策，猶再施用第二級、第一級毒
    品，施用行為共2次；(2)惟施用毒品係對於自身健康之戕害
    行為，對他人權益尚無損害；(3)犯後尚知坦承犯行等一切情
    狀，分別量處如主文所示之刑，並定其應執行刑。
四、沒收部分：
    扣案注射針筒2支為被告所有並已作為施打海洛因之用，因
    而內含海洛因殘渣無法析離，亦據被告於本院準備程序中供
    述明確（見本院卷第15頁背面），自均應依毒品危害防制條
    例第18條第1項前段規定沒收銷燬之。
五、據上論斷，應依刑事訴訟法第273條之1第1項、第299條第1
    項前段，毒品危害防制條例第10條第1項、第2項、第18條第
    1項前段，刑法第11條、47條第1項、第51條第5款，判決如
    主文。
本案經檢察官高一書到庭執行職務。
中    華    民    國    99    年    10    月    18    日
                  臺灣臺北地方法院刑事第八庭
                              法  官  古瑞君
以上正本與原本無異。
如不服本判決應於收受送達後10日內向本院提出上訴書狀，並應
敘述具體理由；其未敘述上訴理由者，應於上訴期間屆滿後20日
內向本院補提理由書（均須按他造當事人之人數附繕本）「切勿
逕送上級法院」。
                               書記官  莊宜諳
中    華    民    國    99    年    10    月    18    日
附錄本案論罪科刑法條全文：
毒品危害防制條例第10條
施用第一級毒品者，處 6 月以上 5 年以下有期徒刑。
施用第二級毒品者，處 3 年以下有期徒刑。

司法院資訊處製作；財團法人民間司法改革基金會備份。
